臺灣臺北地方法院交通事件裁定　　　 100年度交聲字第1529號
原處分機關　臺北市交通事件裁決所
異　議　人
即受處分人　石村平
　　　　　　　　　　樓
上列異議人即受處分人因違反道路交通管理處罰條例事件，對於
臺北市交通事件裁決所中華民國100年6月14日所為之處分（原處
分案號：北市裁申字第裁22-AY0000000號）聲明異議，本院裁定
如下：
    主  文
異議駁回。
    理  由
一、原處分意旨略以：異議人即受處分人石村平所有之車牌號碼
    GYL-729號重型機車，於民國99年12月20日6時13分許，停放
    在臺北市萬華區○○○路○ 段59巷，經臺北市政府警察局萬
    華分局警員逕行舉發異議人「在公告列管消防通道禁止臨時
    停車處所停車」之違規，異議人提出申訴，經查證違規事實
    明確，原處分機關遂同意延後應到案期限，而於100年6月14
    日作成北市裁申字第裁22-AY0000000號裁決書，依道路交通
    管理處罰條例第56條第1項第1款之規定，裁處異議人罰鍰新
    臺幣（下同）600元等語。
二、異議意旨略以：異議人所有之上開機車係於99年12月20日凌
    晨6點多停放在臺北市○○○路○段59巷（路面有書寫「消防
    通道」字樣），且僅靠建築物，並不會妨礙交通或消防安全
    ，遭相同處罰違規停放機車者，非僅異議人一名，尚包含附
    近多數鄰居；依據道路交通管理事件統一裁罰基準及處理細
    則第12條第1項規定，本件違規時間在凌晨6點多，屬深夜時
    段，發生地點係半封閉式的囊底路，清晨時段幾乎沒有車輛
    進出，且本件係消防局值勤人員巡查時發現違規停車後照相
    採證，可證並無妨礙其他人車通行情事，亦無妨礙消防安全
    之虞，應免予舉發；且執法警察人員不在現場，未經查證確
    認，罰鍰不符合法規所設處罰目的；本件違規地點附近據聞
    亦有機車違規停放，遭開立罰單，嗣後以該處並非劃設紅線
    所在，而撤銷罰單情況，基於平等原則等考量，本件罰單亦
    應撤銷等語。
三、按汽車停車時，在禁止臨時停車處所不得停車，道路交通安
    全規則第112條第1項第1 款定有明文。而劃設於道路緣石正
    面或頂面，或劃設於路面之紅色實線標線，係屬禁止臨時停
    車線，用以指示禁止臨時停車路段，道路交通標誌標線號誌
    設置規則第169 條亦有明文。次按汽車駕駛人，在禁止臨時
    停車處所停車者，處600元以上1,200元以下罰鍰，道路交通
    管理處罰條例第56條第1項第1款規定甚明。
四、經查：
(一)異議人所有之車牌號碼GYL-729 號重型機車，於99年12月20
    日6時13分許，停放在臺北市萬華區○○○路○段59巷路面劃
    設有紅色實線之路段，嗣經臺北市政府警察局萬華分局警員
    依採證照片逕行舉發等情，為異議人所不爭執，並有臺北市
    政府警察局舉發違反道路交通管理事件通知單及採證照片1
    張在卷可稽（見本院卷第15頁）。而上開路段為臺北市政府
    消防局公告之消防通道，巷道兩側均劃有紅色實線，亦有異
    議人提出之照片（見本院卷第13頁）以及臺北市政府消防局
    劃設消防通道清冊、臺北市萬華區○○○路○ 段59巷消防通
    道禁停紅線示意圖（見本院卷第33頁反面、第58頁）附卷可
    參。是異議人確有於上開時、地，在禁止臨時停車處所停車
    之違規事實，堪以認定。
(二)異議人雖以前詞置辯，惟上開異議人違規停車遭舉發之臺北
    市○○○路○ 段59巷處，路面確劃有禁止臨時停車紅線，依
    前揭說明，劃有紅線之路段既為禁止臨時停車路段，依法自
    不得停車，異議人將其車輛停放於該禁止臨時停車之處所，
    自屬違反道路交通管理處罰條例第56條第1項第1款之規定甚
    明。至違反道路交通管理事件統一裁罰基準及處理細則第12
    條第1項第6款固規定行為人深夜時段（0至6時）停車，有道
    路交通管理處罰條例第56條之情形，而未嚴重危害交通安全
    、秩序或發生交通事故，且情節輕微，以不舉發為適當者，
    交通勤務警察或依法令執行交通稽查任務人員得對其施以勸
    導，免予舉發；惟該條文但書亦規定「但併排停車、於身心
    障礙專用停車位違規停車或停車顯有妨礙消防安全之虞，或
    妨礙其他人車通行經人檢舉者，不在此限。」；查本件異議
    人違規停車之臺北市萬華區○○○路○ 段59巷，因係通往三
    水市○○○○道路，而三水市場為臺北市政府消防局列管之
    火災搶救困難地區，故將上開巷道劃設為消防通道，且因該
    巷淨寬未達5.5 公尺，故劃設雙邊禁停紅線等情，有異議人
    提出之臺北市政府警察局萬華分局長100年2月22日北市警萬
    分交字第10030589500 號函（見本院卷第11至12頁），以及
    上開臺北市政府消防局劃設消防通道清冊（見本院卷第33頁
    反面）在卷可佐。又依臺北市○○○○○道劃設及管理作業
    程序第3 點，火災搶救困難地區係指具有容易擴大延燒、水
    源缺乏、避難逃生困難、收留弱勢人員、存放大量易燃物或
    危險物品等因素，有造成重大人命傷亡之虞之場所或地區；
    而劃設消防通道之目的，即係為確保火災發生時，救援車輛
    能夠及時前往災害現場搶救，避免災情擴大、釀成重大災害
    ，否則救災人員如於火災發生時尚須一一將停放於消防通道
    兩側之汽、機車移置他處，縱所花費之時間僅有數分鐘，亦
    可能延誤救災時機，使災情擴大。而三水市場係攤販、商店
    集中之處所，本件違規地點即臺北市萬華區○○○路○ 段59
    巷既係通往該市○○○○道路，該巷道之淨寬復未達5.5 公
    尺，於巷道兩側停車，顯有可能阻礙消防救災車輛通行，而
    有妨礙消防安全之虞，是異議人援引違反道路交通管理事件
    統一裁罰基準及處理細則第12條第1 項之規定，主張本件應
    免予舉發，亦無理由。
(三)異議人雖另辯稱其上開行為並未嚴重危害交通安全、秩序，
    且亦有其他違規停放於上開地點之機車遭開立罰單後，已撤
    銷罰單云云。惟違反道路交通管理事件之行政秩序罰，其規
    定乃為達成各自行政目的而就不同之違規行為施以相異而合
    理之裁罰，屬於立法自由形成之範圍；道路交通管理處罰條
    例第56條第1項第1款對於在禁止臨時停車處所停車之駕駛人
    所為之處罰規定，依其內容已審酌駕駛行為之危險性、違規
    情節之輕重等情形，明文訂定罰鍰之數額；故汽車駕駛人在
    禁止臨時停車處所停車，即應依上開規定處罰，至於其違規
    行為有無嚴重危害交通安全、秩序，核與違規行為之成立無
    涉，尚不得由個人自行判斷該等行為是否影響交通安全。異
    議人於前揭時、地，既有在劃設紅線之禁止臨時停車處所停
    車之違規行為，即屬違法，自不得執其行為未妨礙交通等事
    由為免罰之憑藉。又異議人雖主張其他違規停車者之罰單已
    遭撤銷云云，惟未舉證以實其說，且縱有該等情形，亦屬道
    路交通安全主管機關對於另案違規行為之舉發、裁罰等處理
    程序是否妥適問題，對本院並無拘束力，尚難據為有利於異
    議人之認定。
五、綜上所述，異議人確有於上開時、地，在禁止臨時停車處所
    停車之違規行為。從而，原處分機關依道路交通管理處罰條
    例第56條第1項第1款及違反道路交通管理事件統一裁罰基準
    表之規定，裁處異議人罰鍰600 元，於法核無違誤，本件異
    議為無理由，應予駁回。
六、依道路交通事件處理辦法第18條，裁定如主文。
中    華    民    國   100    年    7     月    26    日
                  交通法庭  法  官  陳蒨儀
上正本證明與原本無異。
如不服本裁定，應於裁定送達後5日內向本院提出抗告狀。
                            書記官  呂慧娟
中    華    民    國   100    年    7     月    26    日